【裁判字號】    97,交聲,3081
【裁判日期】    980108
【裁判案由】    違反道路交通管理處罰條例聲明異議
【裁判全文】
臺灣臺北地方法院交通事件裁定        97年度交聲字第3081號
原處分機關  臺北市交通事件裁決所
異  議  人
即受處分人  甲○○
上列異議人因違反道路交通管理處罰條例案件，對於臺北市交通
事件裁決所於民國九十七年十一月三日所為北市裁罰字第裁22-Z
00000000號裁決書（原舉發案號：公警局交字第Z00000000號)聲
明異議，本院裁定如下：
    主  文
原處分撤銷。
甲○○不罰。
    理  由
一、按汽車駕駛人行車速度超過規定之最高速限或低於規定之最
    低速限，經以科學儀器取得證據資料證明其行為違規，當場
    不能或不宜攔截製單舉發者，得逕行舉發，並應記明車輛牌
    照號碼、車型等可資辨明之資料，以汽車所有人為被通知人
    製單舉發，道路交通管理處罰條例第七之二條第一項第七款
    、第二項第九款、第四項固分別定有明文。然本條例之處罰
    ，受舉發違反道路交通管理事件之受處罰人，認為受舉發之
    違規行為應歸責他人者，應於舉發違反道路交通管理事件通
    知單應到案日期前，檢附相關證據及應歸責人相關證明文件
    ，向處罰機關告知應歸責人，處罰機關應即另行通知應歸責
    人到案依法處理，同條例第八十五條及違反道路交通管理事
    件統一裁罰基準及處理細則第三十六條亦已分別明訂。是以
    ，逕行舉發案件因其違規事件有舉發不易之特性，依法推定
    汽車所有人即為違規行為人，然若汽車所有人並非實際違規
    之人，而於舉發違反道路交通管理事件通知單所規定應到案
    日前，檢附相關證據及應歸責人相關證明文件，向處罰機關
    告知應歸責人，處罰機關應即另行通知應歸責人到案依法處
    理，如查證屬實，應不得仍以汽車所有人為裁罰對象，其理
    甚明。末按交通法庭認為聲明異議有理由或聲明異議雖無理
    由而原處分不當或違法者，應以裁定將原處分經聲明異議部
    分撤銷，並自為裁定，道路交通案件處理辦法第二十條前段
    則定有明文。
二、本件原處分機關認異議人即受處分人甲○○所有車號3311-Q
    V號自小客車（下稱系爭車輛），於民國九十七年五月二十
    三日上午八時五十九分許在國道三號北上十五公里處，有「
    駕駛人行車速度超過規定之最高時速六十公里以上」之違規
    行為，經原舉發單位內政部警政署國道公路警察局第九警察
    隊以公警局交字第Z00000000號舉發違反道路交通管理事件
    通知單，以異議人違反道路交通管理處罰條例第四十三條第
    四項之規定逕行掣單舉發，後經異議人於應到案日期九十七
    年七月十九日前之九十七年六月十一日繳納罰鍰新臺幣八千
    元，並於九十七年七月三日向原處分機關臺北市交通事件裁
    決所提出申訴，原處分機關於函詢原舉發單位後，仍依前揭
    法條之規定，於九十七年十一月三日以北市裁罰字第裁22-Z
    00000000號裁決書，裁處異議人吊扣汽車牌照三個月、汽車
    牌照限於九十七年十二月三日前繳送，異議人於同年十一月
    七日收受前揭裁決書後，於九十七年十一月二十五日六月三
    十日對上開處分聲明異議等語。
三、異議人異議意旨則以：請查明臺北市交通事件裁決所認定駕
    駛聲明異議人所有3311-QV自小客之駕駛人行車速度超過規
    定之最高時速六十公里以上是否有確實可信之測速證據可稽
    ，而據以為吊扣汽車牌照三個月之裁決，盼令該所另為適法
    之處分等語。
四、按汽車駕駛人，駕駛汽車行車速度超過規定之最高時速六十
    公里以上者，處新臺幣六千元以上二萬四千元以下罰鍰，並
    當場禁止其駕駛，吊扣該汽車牌照三個月，道路交通管理處
    罰條例第四十三條第四項定有明文。是依前揭法條之規定，
    該違規行為之受處罰人應以汽車駕駛人始屬之。經查，本件
    異議人雖坦承其所有系爭車輛曾於上開時、地經過國道三號
    北上十五公里處之事實。然異議人於收受上開舉發違反道路
    交通管理事件通知書後，即已由異議人連同當時實際使用系
    爭車輛之汽車駕駛人鄔政宇，於應到案日期即九十七年七月
    十九日前之同年七月三日，檢具相關證物及提供鄔政宇姓名
    、電話、身份證字號簽名於陳述書中，向原處分機關提出申
    訴等情，有異議人及鄔政宇為申訴人即陳述人，於九十七年
    七月三日提出之陳述書一份在卷可參。則縱異議人提出前揭
    申訴之時，其陳述書主要內容，係認原舉發機關之測速照相
    設備有極大誤差，恐未檢驗合格，其並無舉發違反道路交通
    管理事件通知單上之事實，而請求撤銷之處分云云，然處罰
    機關依異議人前揭陳述書之內容，即可知悉本件違規行為之
    汽車駕駛人係鄔政宇，而非異議人本人，自應依道路交通管
    理處罰條例第八十五條及違反道路交通管理事件統一裁罰基
    準及處理細則第三十六條之規定，另行通知應歸責人鄔政宇
    到案依法處理，原處分機關臺北市交通事件裁決所未察，仍
    遽予裁罰異議人甲○○，尚有未洽，是本件異議人聲明異議
    雖非基此理由，惟原處分既有前揭違法之處，本院自應依法
    撤銷，並諭知異議人不罰。至於本件是否應就汽車駕駛人鄔
    政宇之部分另為裁決，則應由原處分機關另為適法之處置，
    附此敘明。
五、據上論斷，應依道路交通案件處理辦法第二十條前段，裁定
    如主文。
中    華    民    國    98    年    1     月    8     日
                  臺灣臺北地方法院交通法庭
                              法  官  劉秀君
上正本證明與原本無異。
如不服本裁定，應於裁定送達後5日內向本院提出抗告狀。
                              書記官  吳俊龍
中    華    民    國    98    年    1     月    8     日


司法院資訊處製作；財團法人民間司法改革基金會備份。
